【裁判字號】    99,訴,619
【裁判日期】    990617
【裁判案由】    妨害性自主
【裁判全文】
臺灣臺南地方法院刑事判決               99年度訴字第619號
公  訴  人  臺灣臺南地方法院檢察署檢察官
被      告  乙○○
選任辯護人  蔡清河律師
上列被告因妨害性自主案件，經檢察官提起公訴（99年度偵字第
3487號），被告就被訴事實為有罪之陳述，本院合議庭裁定由受
命法官獨任進行簡式審判程序，判決如下： 
    主  文
乙○○犯強制猥褻罪，處有期徒刑陸月，如易科罰金，以新臺幣
壹仟元折算壹日，緩刑貳年，緩刑期間付保護管束。
    事實及理由
一、本件犯罪事實，引用附件起訴書之記載。
二、證據名稱：
  (一)被告於本院訊問時之自白。
  (二)證人甲女（代號00000000，真實姓名年籍詳卷附對
    照表）於警詢及偵查中之證述。
  (三)案發現場監視錄影光碟一片及翻拍照片二十四張。
三、論罪科刑：
  (一)按所謂「猥褻行為」，係指性交以外，足以興奮或滿足性慾
    之一切色情行為，亦即在客觀上足以誘起他人性慾，在主觀
    上足以滿足自己性慾，侵犯他人性自由之權利，使有被侵犯
    之被害感覺，係屬於性侵害之概念。至性騷擾防治法第二十
    五條規定之「性騷擾」，指對被害人之身體為偷襲式、短暫
    性、有性暗示之不當觸摸，含有調戲意味，而使人有不舒服
    之感覺，但不符強制猥褻構成要件之行為而言。故性騷擾罪
    與強制猥褻罪之犯罪構成要件並不同（最高法院六十三年台
    上字第二二三五號判例意旨及九十九年度台上字第二五一六
    號判決意旨參照）。而碰觸、抓捏他人胸部或下體為輕挑之
    舉，不僅在客觀上足以刺激或滿足人之性慾，並使一般人產
    生厭惡或羞恥感，侵害性的道德感情，依一般社會通念，認
    有傷於社會風俗，屬猥褻行為。次按刑法第二百二十四條之
    強制猥褻罪，其立法目的旨在維護男女平等權之原則及尊重
    男女性自主權，其成立不以致使被害人不能抗拒為必要，而
    重在行為人對被害人為猥褻行為時，是否違反被害人之意願
    ；又該法條所謂「其他違反其意願之方法」，為概括性、補
    充性之規定，係指除該法條所列示之強暴、脅迫、恐嚇、催
    眠術以外，其他凡是違反被害人意願之非法方法均屬之，不
    以該方法與所列示之強暴、脅迫、恐嚇、催眠術相類似者為
    必要；換言之，即足以造成被害人決定性自主意願受妨害之
    任何非法方法均屬之（最高法院九十七年度第五次刑事庭會
    議紀錄參照）。查本件被告強行抱住甲女，與甲女拉扯，並
    於拉扯中強行伸手抓摸甲女之胸部，客觀上二人有面對背或
    面對面，身體緊密接近、來回擦動之舉動，顯非偷襲式、短
    暫性之身體觸摸之性騷擾行為，被告所為不僅在客觀上足以
    刺激或滿足人之性慾，亦會使普通一般人產生厭惡或羞恥之
    感，而侵害性的道德感情，依一般社會通念，足認有傷於社
    會風俗，自屬猥褻行為無訛。又依一般社會經驗及維護個人
    身體隱私觀之，非屬相處甚密之家庭成員或友人，均有不願
    他人任意撫摸或碰觸身體私密部位之意願，就社會生活習慣
    及個人身體尊嚴而言，有抗拒或拒絕他人隨意碰觸私密部位
    之意思，而甲女係因被告至其服務之藥局購物認識被告，二
    人間並無任何男女情誼關係存在，此為被告與甲女所不爭執
    ，則甲女在不預期之情況下，突遭被告強行抱住及抓摸其胸
    部，衡情應可認定甲女係在性自主決定權被壓抑之情形下，
    被強行猥褻，且甲女遭被告強抱及強行抓摸胸部時，有以手
    推、身體扭動等方式拒卻，被告仍繼續為之，歷時約四、五
    分鐘，雖未達強暴之程度，然已達於妨害甲女之意思自由，
    已合於「違反其意願」之要件。是核被告所為，係犯刑法第
    二百二十四條之強制猥褻罪。
  (二)按行為人實施犯罪之時地，在自然意義上雖非完全一致，然
    二者仍有部分合致，且犯罪目的單一，依一般社會通念，認
    應評價為一罪方符合刑罰公平原則，如予數罪併罰，反有過
    度處罰之疑，與人民法律感情亦未契合；是於刑法廢除牽連
    犯及連續犯後，應依個案情狀，考量一般社會通念及刑罰公
    平原則，適度擴張一行為概念，論以接續犯或一行為觸犯數
    罪名之想像競合犯，方屬適當（最高法院九十七年度台上字
    第一八八○號判決意旨參照）。復按數行為於同時同地或密
    切接近之時地實施，侵害同一之法益，各行為之獨立性極為
    薄弱，依一般社會健全觀念，在時間差距上，難以強行分開
    ，在刑法評價上，以視為數個舉動之接續施行，合為包括之
    一行為予以評價，較為合理，則屬接續犯，而為包括之一罪
    （最高法院八十六年台上字第三二九五號判例意旨參照）。
    查被告在上開時地，雖先後有數次強行撫摸甲女胸部之強制
    猥褻行為，惟其前後僅歷時四、五分鐘，各次猥褻舉動之時
    間間隔極為密接，地點均在上址藥局內，且侵害同一法益，
    又係基於單一犯罪決意為之，客觀上已難割裂為數個獨立犯
    罪行為各別評價，依社會一般通念，應認僅屬單一犯罪決意
    之數個舉動接續實行，為接續犯。
  (三)爰審酌被告不顧他人性自主意思決定自由，為逞一時慾念，
    竟利用向甲女購物、近身欺近甲女之機會，在上開地點，對
    甲女犯強制猥褻，致甲女身心受創，所生危害非輕，惟考量
    被告無任何前科，素行尚佳，其犯罪手段非屬暴烈，且於本
    院審理中已與甲女達成和解，獲得甲女之原諒，而彌補己過
    ，並非惡性重大之人，兼衡其高中畢業之智識程度、公務員
    退休之經濟狀況、犯罪後於本院審理中坦承犯行，有悔過之
    意及檢察官之求刑等一切情狀，量處如主文所示之刑，並諭
    知易科罰金之折算標準。
  (四)末查被告前未曾受有期徒刑以上刑之宣告，有臺灣高等法院
    被告前案紀錄表在卷可按，其因一時失慮而觸犯刑章，事後
    已深切悔悟，並與告訴人甲女達成和解，獲得甲女之原諒，
    有和解書可證，其經此次教訓後，當已知所警惕，信無再犯
    之虞，本院因認前開對其所宣告之刑，以暫不執行為適當，
    爰併予宣告緩刑二年，以啟自新。被告所犯係屬刑法第九十
    一條之一所列之罪，應依刑法第九十三條第一項第一款之規
    定，併予宣告於緩刑期間付保護管束，俾能由觀護人予以適
    當督促，以觀後效。
四、應適用之法條：刑事訴訟法第二百九十九條第一項前段、第
    二百七十三條之一第一項、第三百十條之二、第四百五十四
    條第二項，刑法第二百二十四條、第四十一條第一項前段、
    第七十四條第一項第一款、第九十三條第一項第一款。
五、如不服本判決應於收受本判決後十日內向本院提出上訴書狀
    ，並應敘述具體理由。其未敘述上訴理由者，應於上訴期間
    屆滿後二十日內向本院補提理由書狀。
本案經檢察官甲○○到庭執行職務。
中    華    民    國    99    年    6     月    17    日
                  刑事第九庭    法  官  林欣玲
以上正本證明與原本無異。
如不服本判決應於收受本判決後10日內向本院提出上訴書狀，並
應敘述具體理由。其未敘述上訴理由者，應於上訴期間屆滿後20
日內向本院補提理由書狀（均須按他造當事人之人數附繕本）「
切勿逕送上級法院」。 
                                書記官  鄭佩玉
中    華    民    國    99    年    6     月    17    日
附錄本案論罪科刑法條：
刑法第224條
對於男女以強暴、脅迫、恐嚇、催眠術或其他違反其意願之方法
，而為猥褻之行為者，處 6 月以上 5 年以下有期徒刑。

司法院資訊處製作；財團法人民間司法改革基金會備份。
